【裁判字號】    97,抗,7
【裁判日期】    971027
【裁判案由】    清償票款
【裁判全文】
福建高等法院金門分院民事裁定             97年度抗字第7號
抗  告  人  甲○○
上列抗告人因與相對人乙○○間清償票款強制執行事件，對於中
華民國97年8月14日福建金門地方法院97年度執字第870號裁定提
起抗告，本院裁定如下：
    主  文
原裁定廢棄。
    理  由
一、抗告人聲請意旨略以：本件執行名義即台灣台北地方法院97
    年度票字第19416號本票裁定所載聲請人雖為李金壁，然李
    金壁業將該本票債權及相關權利、義務（下稱系爭債權）讓
    與抗告人，抗告人自得聲請對相對人之財產為強制執行。
二、原裁定則以：抗告人或李金壁並未將系爭債權讓與通知相對
    人，對相對人不生效力，抗告人並非合法債權人，自不得執
    本件執行名義聲請強制執行。且抗告人亦未提出本票裁定已
    合法送達債務人之證明及本票，與強制執行法第6條第1項第
    6 款要件不符，據此駁回抗告人之聲請。
三、抗告意旨略以：關於債權讓與通知部分，抗告人於97年8月
    13日即向原法院陳報李金壁曾央請友人告知相對人；且抗告
    人就系爭債權聲請強制執行，足使相對人知悉債權讓與，即
    兼有通知之效力。又原法院未定期間命抗告人補正本票，應
    不得駁回抗告人聲請。另依強制執行法第6條第1項第6款規
    定，亦未規定需提出確定證明書或執行名義已合法送達債務
    人之證明。爰提起抗告，請求廢棄原裁定。
四、按債權人聲請強制執行，如不合程式或不備其他要件，依其
    情形可以補正，執行法院應定期間先命補正，經定期命補正
    而不補正者，執行法院方應以裁定駁回之，此觀強制執行法
    第30條之1規定準用民事訴訟法第249條第1項第6款規定即明
    。次按債權之讓與，非經讓與人或受讓人通知債務人，對於
    債務人不生效力，民法第297條第1項本文定有明文。此因債
    權讓與契約固於讓與人與受讓人間意思合致時即生債權移轉
    之效力，惟此項讓與之事實，非必為債務人所知悉，為避免
    債務人誤為清償，而蒙受不測之損害，故有民法第297條第1
    項本文規定以茲保護。是在為債權讓與通知前，債權讓與契
    約僅於讓與人與受讓人間發生效力，對債務人尚不生效力，
    債務人對於受讓人自得拒絕給付。惟受讓人對於債務人主張
    受讓事實行使債權時，既足使債務人知有債權讓與之事實，
    即應認為兼有通知之效力（最高法院22年上字第1162號判例
    意旨參照）。換言之，債權讓與之通知與行使債權不妨同時
    為之，倘若受讓人對於債務人主張受讓之事實，同時行使債
    權，即應認為同時兼有通知之效力。又讓與之通知，為通知
    債權讓與事實之行為，原得以言詞或文書為之，不需何等之
    方式（最高法院42年台上字第626 號判例參照）。
五、經查，抗告人主張於聲請本件強制執行行使系爭債權同時，
    即兼有債權讓與通知之效力，揆諸上開說明，抗告人對於相
    對人主張受讓事實行使債權時，既足使相對人知有債權讓與
    之事實，能否謂債權讓與尚未通知相對人，且認抗告人並非
    本件合法債權人，即非無疑？又原裁定倘認抗告人未提出本
    票，係不符強制執行法第6條第1項第6款規定之要件，能否
    逕予駁回，未定期間先命補正，亦有可疑？原裁定未及詳酌
    ，遽駁回抗告人強制執行之聲請，容有未洽，抗告意旨據此
    指摘原裁定不當，聲明廢棄，非無理由，應由原法院另為適
    法之處理。
六、據上論結，本件抗告為有理由，爰裁定如主文。
中    華    民    國    97    年     10   月    27    日
                  民事庭審判長法  官  沈宜生
                              法  官  陳坤地
                              法  官  陳容正
上正本證明與原本無異。
本裁定除以適用法規顯有錯誤為理由，並經本院許可外，不得再
抗告。如提起再抗告，應於收受後10日內委任律師為代理人向本
院提出再抗告狀。並繳納再抗告費新台幣１千元。
                              書記官  黃月瞳
中    華    民    國    97    年     10   月    28    日


司法院資訊處製作；財團法人民間司法改革基金會備份。
